臺灣臺北地方法院刑事判決　　　　　　　　　　　　　九十年度易字第一二二二號
　　公　訴　人　臺灣臺北地方法院檢察署檢察官
　　被　　　告　乙○○
右列被告因詐欺案件，經檢察官提起公訴（九十年度偵字第八六００號、偵緝字第三
六八號），本院判決如左：
    主  文
乙○○無罪。
    理  由
一、本件公訴意旨略以：被告乙○○原係中華電信股份有限公司（下稱中華電信公司
    ）南區分公司南高雄營運處服務中心專員，基於意圖為自己不法所有之概括犯意
    ，先於民國八十八年十月間，以急需款項清償債務為由，向丙○○佯稱：伊有中
    華電信公司員工之身分，可分配取得員工股票十張，願以之為擔保向丙○○借款
    云云，使丙○○信以為真，與乙○○簽訂股票讓與合約書，乙○○並書立切結書
    及保管條，復提出在職證明書、蔡嵩律師出具之證明書取信丙○○後，由丙○○
    交付新台幣（下同）八十五萬元予乙○○。乙○○又於八十九年六月上旬某日，
    以同一手法，向甲○○偽稱：中華電信公司將改組民營化，並上市股票，伊在該
    公司已任職二十年，至少可配發十張（每張一千股）以上股票，每股市價一百五
    十元，願以之為擔保向甲○○借款云云。亦使甲○○陷於錯誤，於同年六月二十
    二日，在台北市松山區○○○路○段一三三巷八弄二十三號律師事務所處，與乙○○簽訂股票讓與合約書，乙○○另書立切結書及保管條交付甲○○，甲○○當
    場交付乙○○九十七萬元。嗣後甲○○、丙○○發現中華電信公司已開始釋股，
    乙○○遲未能交付股票，進而避不見面，始知受騙，乙○○並隨即於九十年三月
    一日離職。因認被告乙○○涉犯刑法第三百三十九條第一項之詐欺取財罪等語。
二、按犯罪事實應依證據認定之，無證據不得推定其犯罪事實；又不能證明被告犯罪
    者，應諭知無罪之判決，刑事訴訟法第一百五十四條、第三百零一條第一項分別
    定有明文。又告訴人之告訴，係以使被告受刑事追訴為目的，是其陳述是否與事
    實相符，仍應調查其他必要之證據以資審認。最高法院著有五十二年台上字第一
    三００號判例可資參照。又刑法第三百三十九條第一項詐欺罪之成立，以意圖為
    自己或第三人不法所有，而施詐術使人將本人或第三人之物交付為其要件。所謂
    物之交付，必須被詐欺而陷於錯誤，若其所用方法，不能認為詐術，亦不致使人
    陷於錯誤，即不構成該罪。最高法院復著有四十六年台上字第二六０號判例足資
    憑證。
三、本件公訴人認被告乙○○涉有右揭刑法第三百三十九條第一項詐欺取財罪嫌，無
    非係以告訴人甲○○、丙○○之指訴、股票轉讓合約書、切結書、保管條、在職
    證明書、被告識別證及身分證等證據為其依據。訊據被告乙○○固坦承確實有與
    告訴人甲○○、丙○○等人訂立契約，約定至中華電信公司開始於市面上發放股
    票釋股後，即應將中華電信公司之股票轉讓予告訴人等情，惟堅詞否認有何詐欺
    之情事，辯稱當時係因為其已在中華電信公司任職二十餘年，依照本來之中華電
    信公司內部之規劃，其可以獲得數十張（每張一千股）之中華電信公司股票，但
    後來因為交通部之政策改變，使得其僅能配得七八０股之股票，而其當時因為投
    資股市失利，所以也無法到股票市場上買下中華電信公司之股票以履約等語。
四、經查：
    （一）本件公訴人雖認被告乙○○係以將來可分配中華電信公司之股票供作擔保
          ，向告訴人丙○○及甲○○借款之方式詐欺告訴人。惟本件告訴人丙○○
          及甲○○於本院調查中均一致供稱當時是要向被告購買中華電信公司之股
          票，並非要借款予被告等語（見本院卷第二十四頁至第二十九頁）。是檢
          察官以告訴人甲○○、丙○○等人於偵查中之陳述作為認定被告係以將來
          可分配之中華電信公司之股票供作擔保，向告訴人丙○○及甲○○借款之
          方式詐欺告訴人之證據，採證上即有疑義。
    （二）又本件被告乙○○係於六十九年起任職於中華電信公司一情，業據被告杜
          榮勳供承在卷，復有中華電信公司南區分公司南高雄營運處九十年七月二
          十日函文所附人事資料影本、被告在職證明書、中華電信公司識別證在卷
          可資佐證（分見本院卷第十三頁、臺灣臺北地方法院檢察署九十年度偵字
          第八六００號卷第五頁及第十頁），應堪認為真實。而被告曾分別於八十
          八年十月間與八十九年六月上旬某日，出售當時尚未釋股之中華電信公司
          股份予告訴人甲○○、丙○○等二人（檢察官誤認係以該等股票供作借款
          之擔保，已如前述），業為被告所自承（見本院卷第六十二頁），復據告
          訴人甲○○、丙○○等二人於本院調查中供述明確（見本院卷第二十一頁
          至第二十九頁。），亦有股票轉讓合約書、切結書等證據在卷足參（分見
          臺灣臺北地方法院檢察署九十年偵字第七五八號卷第十九頁至第二十頁、
          同署九十年偵字第八六００號卷第六頁至第七頁）。從而，本件關於被告
          任職於中華電信公司，並與告訴人甲○○、丙○○訂立契約，約定轉讓中
          華電信公司股票予告訴人甲○○、丙○○二人之事實均堪以認定。是本件
          所最應審酌之點，乃被告究竟有無如檢察官起訴書所稱，在與告訴人王宏
          達、丙○○等二人訂立契約時，有施用詐術，致使告訴人二人陷於錯誤，
          並進而交付金錢予被告之行為。倘有，則被告之行為自可能構成刑法上之
          詐欺取財罪；反之，若無證據證明被告在與告訴人二人訂立契約時，有施
          用詐術致使告訴人二人陷於錯誤，並進而交付金錢之行為，則被告當不構
          成刑法上之詐欺取財罪。
    （三）查中華電信公司於八十九年間民營化並公開釋股之時，因交通部之政策考
          量，以致員工第一次釋股時所得認購之股票僅有七八０股，每股認購價錢
          （一百零四元）又與公開市場上中華電信公司之掛牌價相同，與中華電信
          公司員工之認知差距過大，進而引發中華電信公司員工之不滿而群起抗議
          ，此乃公眾皆知之事。足認當時中華電信公司在民營化釋股與公司員工之
          前，中華電信員工間確實普遍存在樂觀看法，認為每人可以認購數十張之
          中華電信公司股票，認購價格亦將較中華電信公司之掛牌價為低。是被告
          於偵查中所稱原本估計所認購之股票應該足夠轉讓予告訴人，但事後卻僅
          釋股七八０股而無法轉讓予告訴人等語（見臺灣臺北地方法院檢察署九十
          年偵緝字第三六八號卷第十一頁），即堪採信。參以告訴人甲○○於本院
          調查中供稱當時居間仲介之「貝斯特公司」亦告以被告因為已在中華電信
          公司二十年，應該可以配股超過十張等語（見本院卷第二十三頁至第二十
          五頁）；告訴人丙○○亦稱當時其朋友說被告乙○○要賣股票，而被告又
          在中華電信公司任職二十餘年，所以應該配了不少股票，方向被告乙○○
          購買股票等語（見本院卷第二十八頁），足認被告與告訴人二人簽訂契約
          之時，不論被告抑或告訴人二人，甚至居間仲介之「貝斯特公司」之人員
          、告訴人丙○○之朋友等人，均認為以被告在中華電信公司二十餘年之年
          資，定可獲配高量股票。故本件被告乙○○於與告訴人二人訂立契約之時
          ，被告主觀上既認為自己可以配得高量之股票，則其當無詐欺之犯意。至
          於被告於中華電信公司釋股之後，雖無依約給付（按被告仍可至公開市場
          上買入中華電信公司股票交付予告訴人），但該部分僅涉及契約上之糾紛
          而屬私法上之爭執而已，並不得因被告事後不履行契約而反過來推論被告
          於訂約之時有詐騙告訴人之犯意。
    （四）綜上所述，本件公訴人認定被告犯罪所憑藉告訴人甲○○、丙○○之指訴
          、股票轉讓合約書、切結書、保管條、在職證明書、被告識別證及身分證
          等證據，不過均僅能證明被告確係任職於中華電信公司，並有與告訴人王
          宏達、丙○○等二人訂立買賣中華電信公司股票之契約而已，並不足以認
          定被告乙○○於與告訴人二人訂約之時，有詐欺之犯行。此外，復查無其
          他積極證據，足認被告乙○○確有公訴人所指之犯行，揆諸首揭法條，不
          能證明被告犯罪，依法自應諭知無罪之判決。
五、又本院既就本案部分判決無罪，則臺灣高雄地方法院檢察署移送併辦部分（即該
    署九十年度偵字第一０九三三號卷、第一三八二三號卷），自與本案無罪部分無
    連續犯裁判上一罪之關係，因無從併辦，自應退回由該署檢察官另行依法處理，
    併此敘明。
據上論斷，應依刑事訴訟法第三百零一條第一項，判決如主文。
本案經檢察官羅月君到庭執行職務。
中      華      民      國    九 十 一  年      八      月      八      日
                                      臺灣臺北地方法院刑事第七庭
                                          審判長  法  官  陳坤地
                                                  法  官  蔡世祺
                                                  法  官  吳冠霆
右正本證明與原本無異。
如不服本判決，應於判決送達後十日內向本院提出上訴狀(應抄附繕本)。告訴人
或被害人如對於本判決不服者，應具備理由請求檢察官上訴，其上訴期間之計算
係以檢察官收受判決正本之日期為準。
                                                  書記官  張耀鴻
中      華      民      國     九十一   年      八      月     十四    日
